最高法院刑事判決　　　　　　　九十六年度台非字第二五五號
上　訴　人　最高法院檢察署檢察總長
被　　　告　甲○○
上列上訴人因被告詐欺案件，對於台灣高雄地方法院中華民國九
十五年七月三十一日第一審確定簡易判決（九十五年度簡字第四
四三三號，起訴案號：台灣高雄地方法院檢察署九十五年度偵字
第九一四五號），認為違背法令，提起非常上訴，本院判決如下
：
    主  文
上訴駁回。
    理  由
非常上訴理由稱：「按判決不適用法則或適用不當者，為違背法
令；又判決不載理由或所載理由矛盾者，其判決當然為違背法令
，刑事訴訟法第三百七十八條、第三百七十九條第十四款分別定
有明文。次按刑法上之幫助犯，以正犯已經犯罪為構成要件，故
幫助犯無獨立性，如無他人犯罪行為之存在，幫助犯即無由成立
，貴院六十年台上字第二一五九號著有判例足資參照。本件原判
決認定被告甲○○基於幫助犯意，於九十四年十二月間某日，在
其位於高雄市○○區○○路五三一巷十一號住處，將台北富邦銀
行鳳山分行帳號000000000000號帳戶（下稱台北富
邦銀行帳戶）及其在中華郵政股份有限公司楠梓右昌郵局（下稱
楠梓右昌郵局）所開立帳戶之存摺、提款卡及提款密碼，接續均
以每一帳戶每十五日租金三千元之代價出租交付與『李先生』。
嗣取得前開台北富邦銀行帳戶存摺、提款卡及提款密碼等物之姓
名年籍不詳女子，即於同年月十五日十三時許撥打電話予被害人
方麗玲，詐稱渠係方麗玲之同事尤淑昭，急需借款，使方麗玲陷
於錯誤，而於同日十四時許，至南華銀行所設某自動櫃員機，依
該女子指示轉帳一萬元至上開台北富邦銀行帳戶內，上揭行詐騙
之人旋即於當日將方麗玲轉入之款項全數領出，致方麗玲受有損
害等情，因而認被告係同時、同地接續出租二家金融機構帳戶之
行為，乃接續犯幫助詐欺取財罪，並論以一罪，固非無見。惟查
原判決理由中既已認定並無證據證明被告所交付之楠梓右昌郵局
帳戶為不法份子利用作為犯罪工具，則該部分顯無正犯犯行，被
告即無從成立幫助犯，因此部分與被告交付台北富邦銀行帳戶之
幫助詐欺犯行有接續犯之實質上一罪之關係，應不另為無罪之諭
知，乃原判決竟對此部分行為亦論被告以幫助犯行，揆之首揭說
明，顯有判決適用法則不當及判決所載理由矛盾之違法。案經確
定且於被告不利，爰依刑事訴訟法第四百四十一條、第四百四十
三條規定提起非常上訴，以資救濟」等語。
本院按判決理由矛盾，必致適用法令違誤，而屬於判決違背法令
，或其理由矛盾，雖未致適用法令違誤，然對於判決仍有若干影
響，屬於訴訟程序違背法令者，方得提起非常上訴；若其理由矛
盾，非但未致適用法令違誤，且無礙特定犯罪之同一性，而於犯
罪構成要件、刑罰加減免除等項不生影響，亦即不影響於全案情
節與判決本旨時，自不屬於刑事訴訟法第四百四十一條所稱審判
違背法令與同法第四百四十七條第一項第一款所列判決違背法令
暨同條項第二款所謂訴訟程序違背法令之範圍，不得據以提起非
常上訴。本件原確定判決事實認定被告甲○○自不詳名字之李姓
成年男子（下稱李先生）刊登於自由時報之存簿出租廣告，得悉
出租帳戶可獲取租金，竟以縱有人利用其金融帳戶作為詐欺取財
之犯罪工具，亦不違背其本意之幫助犯意，於民國九十四年十二
月間某日，在高雄市○○區○○路五三一巷十一號住處，將其於
台北富邦銀行鳳山分行及楠梓右昌郵局所開設二帳戶之存摺、提
款卡及提款密碼，接續以每一帳戶，每十五日租金新台幣（下同
）三千元之代價，均出租並交付與「李先生」。嗣取得上開台北
富邦銀行帳戶存摺、提款卡及提款密碼之不詳姓名年籍女子，於
九十四年十二月十五日下午一時許，撥打電話予被害人方麗玲，
詐稱渠係被害人同事尤淑昭，急需借款，使被害人陷於錯誤，而
於同日下午二時許，至華南銀行所設某自動櫃員機，依該女子指
示，轉帳一萬元至上開台北富邦銀行帳戶內，該行騙之女子旋於
當日，將被害人轉入之款項全數領出，致被害人受有損害。至被
告所交付之楠梓右昌郵局帳戶，尚無證據證明遭不法份子利用作
為犯罪工具等情。依上開原判決確定之事實，被告基於幫助詐欺
之犯意，同時同地一次提供二金融帳戶予他人，嗣詐欺行為人雖
僅使用其一，致被告提供用以幫助他人犯罪之物，僅部分經實際
利用為犯罪之工具，然被告一次提供二金融帳戶之單一幫助行為
仍應論以一幫助詐欺罪，並不生應就被告所提供，卻未經實際利
用以犯罪之帳戶，說明不另為無罪諭知之問題。原確定判決理由
謂被告同時、同地出租二家金融機構帳戶之行為，應僅成立實質
上一罪之論述，尚無違誤。至理由另指被告同時、同地提供二金
融帳戶之行為，屬接續犯云云，雖與上開二帳戶僅其一遭利用為
犯罪工具之事實認定互有扞格，然與被告應僅成立詐欺實質一罪
之判決本旨要無不合，且於被告所犯詐欺罪之犯罪構成要件、刑
罰加減、免除等項，亦不生任何影響，揆之首揭說明，顯非屬得
據為提起非常上訴理由之審判違背法令情形。非常上訴意旨猶執
此指摘原確定判決違法，自非有理由，尤與非常上訴制度係以統
一法令適用為目的之立法宏旨相悖，應予駁回。
據上論結，應依刑事訴訟法第四百四十六條，判決如主文。
中　　華　　民　　國　九十六　年　　十　　月　　四　　日
                      最高法院刑事第七庭
                          審判長法官  張　淳　淙
                                法官  劉　介　民
                                法官  張　春　福
                                法官  蔡　彩　貞
                                法官  林　俊　益
      本件正本證明與原本無異
                                      書  記  官
中　　華　　民　　國　九十六　年　　十　　月   十二   日
                                                H
